臺灣臺中地方法院民事判決
110年度重訴字第527號
原      告  台北富邦商業銀行股份有限公司


法定代理人  程耀輝  
訴訟代理人  胡述民  

被      告  廖年傑會計師（即京玖有限公司破產管理人）

被      告  林蕙貞  

上當事人間清償借款事件，本院於民國111年4月14日言詞辯論終
結，判決如下：
    主      文
被告林蕙貞應給付原告新臺幣捌佰捌拾捌萬捌仟捌佰玖拾陸元，
及如附表所示之利息暨違約金。
原告其餘之訴駁回。
訴訟費用由被告林蕙貞負擔。
本判決於原告以新臺幣貳佰玖拾陸萬元或同面額以上之中央政府
建設公債一○五年度甲類第十一期債票為被告林蕙貞供擔保後，
得假執行；但被告林蕙貞如以新臺幣捌佰捌拾捌萬捌仟捌佰玖拾
陸元，為原告供擔保後，則得免為假執行。
其餘假執行之聲請駁回。
    事實及理由
壹、程序方面：
一、按破產人因破產之宣告，對於應屬破產財團之財產喪失其管
    理及處分權，關於破產財團之訴訟即無訴訟實施權，其喪失
    之管理及處分權既由破產管理人行之，此項訴訟自應以破產
    管理人為原告或被告，當事人始為適格（最高法院27年渝上
    字第2740號民事裁判參照）。經查，京玖有限公司（下稱京
    玖公司）原法定代理人丁適中已於民國109年10月6日死亡，
    京玖公司又於110年4月27日經本院以109年度破字第19號裁
    定宣告其破產，原告對京玖公司提起請求清償借款事件，自
    應以破產管理人廖年傑會計師為被告，核先敘明。
二、被告林蕙貞經合法通知未於言詞辯論期日到場，核無民事訴
    訟法第386條所列各款情形，爰依原告之聲請，由其一造辯
    論而為判決。
貳、實體方面：
一、原告方面：京玖公司與訴外人丁適中於106年9月15日與原告
    簽立授信總約定書，於109年7月24日又與原告簽立授信核定
    通知書，被告林蕙貞及丁適中亦於同日與原告簽訂保證書，
    保證對破產人京玖公司對原告到期（包括加速到期或其他事
    由）應付而尚未清償之現在（包括已到期之債務）及將來發
    生之債務負連帶清償之責，上開債務應包含因票據、借款、
    保證、墊款、押匯、信用狀、銀行保證、履約保證、透支、
    承兌、貼現、衍生性金融商品交易、或原告同意之其他往來
    關係所生之本金、利息、手續費、遲延利息、違約金、成本
    、費用、墊款、損害賠償及其他付款或交付現金之義務，以
    新臺幣（下同）12,000,000元為最高限額，與破產人京玖公
    司連帶負全部清償責任。嗣京玖公司於109年8月3日與原告
    簽立動用申請書〈融資類〉2紙，向原告借款5,000,000元、5,
    000,000元，借款期間均自109年8月3日起至112年8月3日止
    ，約定利率按⑴央行擔保放款融通利率機動計息，於100年3
    月27日後改依中華郵政股份有限公司定儲2年機動利率加0.5
    7%除以0.946即時機動、⑵中華郵政股份有限公司定儲2年期
    機動利率加1.23%除以0.946即時機動，且利息補貼時間均自
    各動用申請書借款期間起1年或至達到利息補貼上限之日止
    ，補貼利率均為中華郵政股份有限公司定儲2年機動利率，
    並均以每一個月繳息一次，分36期本金均攤，另逾期在6個
    月以內者，按上開利率10%、逾期超過6個月部分，按上開利
    率20%計算違約金。如任何一宗債務不依約付息時，即喪失
    期限利益，全部債務視為到期。惟京玖公司自109年12月3日
    起未依約償付本息，依授信總約定書第11條約定，前開借款
    當已屆清償期，尚欠本金8,888,896元及附表所示之利息、
    違約金。而被告林蕙貞既為本件借款債務之連帶保證人，自
    應與京玖公司負連帶清償之責。另京玖公司原代表人暨連帶
    保證人丁適中已於109年10月6日死亡，除被告林蕙貞為其繼
    承人，且未為拋棄繼承之聲請外，其餘丁適中之繼承人均已
    拋棄繼承。又京玖公司於110年4月27日經本院109年度破字
    第19號裁定宣告破產，並選任廖年傑會計師為破產管理人。
    爰依消費借貸及連帶保證之法律關係提起本訴。並聲明：㈠
    被告應連帶給付原告8,888,896元及附表所示之利息、違約
    金。㈡願以中央政府建設公債105年度甲類第11期債票供擔保
    請准宣告假執行。
二、被告方面：
　㈠被告林蕙貞未於言詞辯論期日到場，亦未提出準備書狀作何
    聲明或陳述。
　㈡被告廖年傑會計師即京玖公司破產管理人方面：固不否認本
    件破產債權內容，惟原告未提出訴訟費用證明，並與原告11
    0年8月19日送達之申報債權表上載訴訟費用金額不符等語置
    辯。並聲明：原告之訴及假執行之聲請均駁回；若受不利判
    決，願供擔保請准宣告免予假執行。
三、得心證之理由：
  ㈠原告主張之上揭事實，業據其提出與所述相符之保證書、授
    信總約定書、授信核定通知書、動用申請書〈融資類〉2份、
    經濟部對受嚴重特殊傳染性肺炎影響發生營運困難事業資金
    經困振興貸款及利息補貼作業要點、客戶放款交易明細表2
    紙、放款帳戶基本資料查詢2紙、第一類票據信用資料查覆
    單、本院110年1月15日中院麟家惠109年度司繼字第3501號
    、110年1月21日中院麟家惠110年度司繼字第171號公告、丁
    適中之繼承系統表、本院110年6月30日中院麟民發109破19
    字第1100045264號公告、109年度破字第19號民事裁定、被
    告京玖公司變更登記表等為證（北院卷第17至75頁），核與
    原告所述相符。又被告林蕙貞經相當時期受合法通知，未於
    言詞辯論期日到場，復未提出任何書狀以供本院審酌，依民
    事訴訟法第280條第3項之規定，視同自認原告之主張，自堪
    信原告之主張為真正。
  ㈡按破產債權，非依破產程序，不得行使，為破產法第99條所
    明定，是破產債權之申報及如何就破產財團之財產為分配，
    悉依破產法規定之程序為之，俾使各破產債權人可獲得平等
    之清償，以實現債務人之財產為全體債權人債權總擔保之原
    則。至對於破產債權之加入或其數額有爭議者，依同法第12
    5條第2項規定，則由法院裁定之。準此而觀，破產債權人於
    債務人宣告破產後，應僅可依破產程序行使其債權以受清償
    ，尚不得另對破產人提起訴訟求償其債權，其即使對破產管
    理人起訴行使其權利，亦屬欠缺權利保護要件，此觀諸民事
    訴訟法第174條以當事人受破產之宣告為訴訟當然停止之原
    因自明。本件原告雖於110年8月9日提起本件訴訟，請求破
    產人京玖公司清償上開借款，惟京玖公司已於110年4月27日
    經本院以109年度破字第19號裁定宣告其破產，有該裁定書
    及公告附卷可參（北院卷第19至24頁），而原告主張之本件
    借貸事實又係發生於破產宣告前，故本件借款債權顯為破產
    債權，則揆諸前揭說明，自非依破產程序不得行使，從而，
    原告請求被告廖年傑會計師即京玖公司破產管理人清償借款
    ，自欠缺權利保護要件，應予駁回。
　㈢按消費借貸之借用人應於約定期限內，返還與借用物種類品
    質、數量相同之物；次稱保證者，謂當事人約定，一方於他
    方之債務人不履行債務時，由其代負履行責任之契約；再保
    證債務，除契約另有訂定外，包含主債務之利息、違約金、
    損害賠償及其他從屬於主債務之負擔；另連帶債務之債權人
    ，得對債務人中之一人或數人，同時或先後請求全部或一部
    之給付；又按繼承，因被繼承人死亡而開始；繼承人自繼承
    開始時，除本法另有規定外，承受被繼承人財產上之一切權
    利、義務。但權利、義務專屬於被繼承人本身者，不在此限
    。繼承人對於被繼承人之債務，以因繼承所得遺產為限，負
    清償責任；繼承人對於被繼承人之債務，以因繼承所得遺產
    為限，負連帶責任。民法第478條前段、第739條、第740條
    、第273條第1項、第1147條、第1148條、第1153條第1項分
    別定有明文。京玖公司向原告所借款項已屆期卻未依約清償
    完畢，尚積欠如主文第一項所示之本金、利息及違約金，應
    負清償之責，而被告林蕙貞為丁適中之繼承人，復為本件借
    款之連帶保證人，自應與京玖公司負連帶清償之責。從而，
    原告依兩造間消費借貸、連帶保證、繼承之法律關係，請求
    被告林蕙貞給付原告如主文第一項所示之本金、利息及違約
    金，為有理由，應予准許。逾此部分之請求，即無理由，應
    予駁回。
四、原告勝訴部分，原告既已陳明願供擔保，請求宣告准為假執
    行，核無不合，爰酌定相當之擔保金額宣告之；被告林蕙貞
    雖未請求宣告免為假執行，惟為求公平，仍依職權酌定相當
    之擔保金額宣告之。至原告敗訴部分，其訴既經駁回，則其
    假執行之聲請亦失所附麗，應併予駁回。
五、本件事證已臻明確，兩造其餘主張陳述及所提之證據，經審
    酌後認為均不足以影響本判決之結果，爰不逐一論列，併此
    敘明。
六、按各當事人一部勝訴、一部敗訴者，其訴訟費用，由法院酌
    量情形，命兩造以比例分擔或命一造負擔，或命兩造各自負
    擔其支出之訴訟費用，民事訴訟法第79條定有明文。本院審
    理結果雖認原告之訴一部有理由，一部無理由，惟該敗訴部
    分係原告請求被告廖年傑0會計師即京玖公司破產管理人連
    帶給付之部分，本院審酌上情，爰依前開規定，命被告林蕙
    貞負擔本件訴訟費用。
七、據上論結，本件原告之訴為一部有理由、一部無理由，依民
    事訴訟法第385條第1項前段、第390條第2項、第392條第2項
    、第79條、第85條第2項，判決如主文。
中　　華　　民　　國　　111 　年　　4 　　月　　28　　日
                  民事第五庭    法  官  林秀菊
正本係照原本作成。
如對本判決上訴，須於判決送達後20日內向本院提出上訴狀。如
委任律師提起上訴者，應一併繳納上訴審裁判費。
中　　華　　民　　國　　111 　年　　4 　　月　　28　　日
                                書記官  劉子瑩
附表：（新臺幣）
  借款本金   債權本金    利  息    違約金 5,000,000元 4,444,448元 自109年12月3日起至110年1月14日止，按年息0.655%計算。自110年1月15日起至110年3月26日止，按年息1.5%計算。自110年3月27日起至清償日止，按年息1.495772%計算。 自110年1月4日起至110年l月14日止，按年息0.0655%計算。自110年1月15日起至110年3月26日止，按年息0.15%計算。自110年3月27日起至110年7月3日止，按年息0.0000000%計算。自110年7月4日起至清償日止，按年息0.0000000%計算。 5,000,000元 4,444,448元 自109年12月3日起至110年1月14日止，按年息1.300211%計算。自110年1月15日起至清償日止，按年息2.193445%計算。 自110年1月4日起至110年1月14日止，按年息0.0000000%計算。自110年1月15日起至110年7月3日止，按年息0.0000000%計算。自110年7月4日起至清償日止，按年息0.438989%計算。 合計 8,888,896元